【裁判字號】    99,台上,916
【裁判日期】    990210
【裁判案由】    違反槍砲彈藥刀械管制條例
【裁判全文】
最高法院刑事判決              九十九年度台上字第九一六號
上  訴  人  甲○○
選任辯護人  樓嘉君律師
上列上訴人因違反槍砲彈藥刀械管制條例案件，不服台灣高等法
院高雄分院中華民國九十六年十二月二十日第二審判決（九十六
年度上訴字第一三二八號，起訴案號：台灣高雄地方法院檢察署
九十五年度偵緝字第二三六號），提起上訴，本院判決如下：
    主  文
上訴駁回。
    理  由
按刑事訴訟法第三百七十七條規定：上訴於第三審法院，非以判
決違背法令為理由不得為之；是提起第三審上訴，應以原判決違
背法令為理由，係屬法定要件；如果上訴理由書狀並未依據卷內
訴訟資料具體指摘原判決不適用何種法則或如何適用不當，或所
指摘原判決違法情事顯與法律規定得為第三審上訴理由之違法情
形不相適合時，均應認其上訴為違背法律上之程式，予以駁回。
本件原判決維持第一審論處上訴人甲○○未經許可，持有可發射
子彈具有殺傷力之改造手槍罪刑（處有期徒刑參年，併科罰金新
台幣拾萬元），駁回上訴人在第二審之上訴。已詳敘其認定所憑
之證據及認定之理由；自形式上觀察，原判決並無違背法令之情
形。上訴人之上訴意旨略稱：(一)法務部調查局（下稱調查局）鑑
定書係載：「仿瑞士ＳＩＧＳＡＵＥＲ  Ｐ２２０半自動手槍…
…經檢視該槍枝送鑑定時滑套之後端左、右兩側有嚴重裂損……
該槍滑套材質強度不足……故未進行實彈試射……依送鑑槍枝現
狀，認不宜擊發子彈，惟其已具改裝改造之事實，於滑套未損害
前及更換適用滑套後能發射具有殺傷力之土造彈」等語，足證該
槍枝在未更換滑套前無法判斷是否經實彈試射而具有穿透人體皮
膚之殺傷力。原判決竟認上開槍枝：「僅依現狀『不宜』擊發子
彈，並非『不能擊發』，該槍枝之機械性能而言，乃具殺傷力」
，與上開鑑定書不符，有判決理由矛盾之違法；又就上開槍枝是
否有殺傷力未詳為調查，亦有證據調查未盡之違法。(二)扣案之改
造空氣長槍，雖經內政部警政署刑事警察局（下稱刑警局）實際
試射，其鋼珠發射速度分別為118、116、114公尺/秒，單位面積
動能分別為29.1、28.1、27.2 焦耳/平方公分，但究如何換算成
上開動能，並未附換算公式，原判決遽採納上開鑑定書而認該槍
枝具有殺傷力，有證據調查未盡之違法。(三)調查局及刑警局為鑑
定之人並未於鑑定前為具結，有違刑事訴訟法第二百零八條、第
二百零二條規定，上開機關之鑑定書均無證據能力，原判決竟認
有證據能力，有適用法則不當之違法等語。
惟查：原判決依憑證人齊振傑（原名齊忠）、孫仲宏、曾天其於
警詢及偵查中之證述，齊振傑於第一審之證述，戴郡毅、許天恩
、陳麒丞、孫仲宏、曾天其、劉屏生於第一審法院另案審理之證
述，趙文仲於原審法院另案審理之證述，齊振傑、孫仲宏、劉屏
生、趙文仲於原審之證述，卷附之國聯車業行被砸毀、槍擊之照
片，扣案之槍枝、子彈，刑警局及調查局之槍彈鑑定書等證據資
料，詳為說明上訴人有本件犯行之認定理由，並就上訴人辯稱並
未於案發當天將扣案之槍、彈放在車內，再由齊振傑駕駛汽車搭
載伊與孫仲宏、曾天其等人共同前往酒店喝酒，在齊振傑駕駛之
車內查獲之槍、彈與伊無關，又扣案之半自動手槍經調查局鑑定
並無殺傷力等語，認非可採，予以指駁。經核俱與卷內資料相符
。復按：（一）扣案之半自動手槍經刑警局鑑定結果認：「係仿
瑞士ＳＩＧＳＡＵＥＲ廠半自動手槍製造之金屬玩具手槍，更換
土造金屬槍管、土造金屬槍機改造而成之改造手槍，經檢視滑套
具裂紋，但槍枝仍具擊發子彈之功能，認具有殺傷力」，有該局
鑑定書可稽；又上開槍枝經調查局鑑定認：「經檢視滑套之後端
左、右兩側有嚴重裂損……該槍滑套材質強度不足，復過度使用
發射威力過大土造子彈造成。經模擬操作，其擊發功能尚在，經
取僅具底火不含發射火藥及彈頭之模擬子彈試射，均能擊發，由
於槍枝滑套已嚴重裂損，若逕行發射子彈恐肇致滑套破碎崩散有
安全之虞，故未進行實彈試射。依送鑑槍枝現狀，認不宜擊發子
彈，惟其已具改裝改造之事實，於滑套未損害前及更換適用滑套
後能發射具有殺傷力之土造彈」；亦有該局鑑定書可稽。原判決
乃據以認上開槍枝已換裝貫通之槍管並具有金屬撞針之金屬槍身
，僅因滑套部分有裂損，故依現狀「不宜」擊發子彈，並非「不
能」擊發子彈，就其機械性能而言，為具殺傷力；經核並無證據
理由矛盾之違法。又刑警局係槍枝鑑驗專業機關，調查局之專業
鑑定亦有相當之公信力，警方查獲改造槍枝時，如有適當之子彈
可以配合試射，固無問題，倘無適當之子彈可供配合，或因其他
原因致未能試射時，則上開專業鑑定機關之鑑驗人員，依其以往
鑑定所累積之經驗，就送鑑定之槍枝實際操作檢測，研判其結構
、功能是否完整，其所得之結論，鑑驗人員並非以推測、擬制之
方式為之，而係本於專業知識經驗所為之判斷。原審已就扣案之
半自動手槍是否有殺傷力詳為調查，其採憑上開鑑定意見，亦已
敘明其得心證之理由，自不能任意指為違法。（二）扣案之改造
空氣長槍，經刑警局鑑定結果認：「係仿來復槍外型製造之空氣
長槍，以小型二氧化碳鋼瓶內氣體為發射動力，經裝填直徑8 MM
、重量2.1G之鋼珠試射3次，其鋼珠發射速度分別為118、116 、
114公尺/秒，單位面積動能分別為29.1、28.1、27.2 焦耳/平方
公分，足以穿透人體皮肉層，認具有殺傷力」，亦有鑑定書可稽
，而該局係槍枝鑑驗專業機關，關於如何認定具有殺傷力，有其
相關之計算、判斷規定，雖其鑑定書未附計算公式，原審予以採
用，要無證據調查未盡之違法。（三）刑事訴訟法第二百零八條
第一項係規定：法院或檢察官得囑託醫院、學校或其他相當之機
關鑑定，或審查他人之鑑定；同條第二項係規定：第二百零三條
至第二百零六條之規定，於前項情形準用之；依上開規定，同法
第二百零二條鑑定人應於鑑定前具結之規定，並未準用，是鑑定
機關刑警局及調查局為鑑定之人員未具結，於法並無違背。上訴
意旨(一)(二)(三)係就原審採證認事之適法職權行使及原判決已說明之
事項，單純為事實上之爭執，俱非適法之第三審上訴理由。綜上
，應認上訴人之上訴違背法律上之程式，予以駁回。
據上論結，應依刑事訴訟法第三百九十五條前段，判決如主文。
中    華    民    國  九十九  年    二    月    十    日
                      最高法院刑事第七庭
                          審判長法官  林  永  茂
                                法官  蘇  振  堂
                                法官  蕭  仰  歸
                                法官  林  立  華
                                法官  徐  昌  錦
本件正本證明與原本無異
                                      書  記  官
中    華    民    國  九十九  年    二    月  二十五  日
                                                      Q

司法院資訊處製作；財團法人民間司法改革基金會備份。
